臺灣士林地方法院民事裁定　　　　　 100年度司財管字第34號
聲　請　人　財政部國有財產局臺灣北區辦事處
法定代理人　陳文龍
上列聲請人聲請解任失蹤人黃水俊之財產管理人事件，本院裁定
如下：
    主    文
聲請駁回。
聲請程序費用由聲請人負擔。
    理    由
一、聲請意旨略以：聲請人前經鈞院於民國94年4 月29日以94年
    度財管字第1 號裁定選任為失蹤人黃水俊之財產管理人，惟
    經多方查詢戶籍謄本資料、警局口卡資料之結果，均查無失
    蹤人之相關記載，茲因無從確認有無失蹤人存在及業已失蹤
    之事實，亦無法認定其財產存在，是已無續為其財產管理人
    之必要，爰依法聲請解任聲請人之財產管理人職務等語。
二、按失蹤人失蹤後，未受死亡宣告前，其財產之管理，依非訟
    事件法之規定；失蹤人未置財產管理人者，其財產管理人依
    配偶、父母、成年子女、與失蹤人同居之祖父母、家長等順
    序定之；不能依前項規定定財產管理人時，法院得因利害關
    係人或檢察官之聲請，選任財產管理人。財產管理人之權限
    ，因死亡、受監護、輔助或破產之宣告或其他原因消滅時，
    準用前二項之規定。民法第10條、非訟事件法第109 條分別
    定有明文。按裁定經宣示後，為該裁定之法院、審判長、受
    命法官或受託法官受其羈束；不經宣示者，經公告或送達後
    受其羈束。但關於指揮訴訟或別有規定者，不在此限。非訟
    事件法第36條第3 項準用民事訴訟法238 條參照。又裁判違
    背法令，固不生效力，惟既具有裁判之形式，仍應依上訴，
    抗告或其他法定程序辦理，不得逕行否定其效力。
三、經查，聲請人前經本院於民國94年4 月29日以94年度財管字
    第1 號裁定選任為失蹤人黃水俊之財產管理人，該案乃利害
    關係人黃國傳主張失蹤人與其同為座落台北市○○區○○段
    2 小段438 地號土地共有人，惟經其多方查詢失蹤人戶籍資
    料結果，均查無相關記載，可認失蹤人行方不明，生死未知
    ，乃依法向本院聲請選任失蹤人黃水俊之財產管理人，並經
    本院以失蹤人所在顯屬不明為由，准許在案，此有本院94年
    度財管字第1 號裁定影本在卷可稽，並經調閱該卷宗查明無
    訛。本件聲請人雖以失蹤人並未存在推卻擔任財產管理人之
    職務，惟此與本院94年度財管字第1 號裁定意旨相左，揆諸
    上揭條文規定，本院當受該裁定之羇束，不得逕行否認其效
    力，又此事由亦非財產管理人死亡、受監護、輔助或破產之
    宣告或相類似之其他原因，自難認符合法定之解除事由，另
    失蹤人乃座落台北市○○區○○段2 小段438 地號土地共有
    人，此有本院94年度財管字第1 號卷附土地登記謄本可參，
    聲請人主張失蹤人無可供管理之財產云云，亦無理由，聲請
    人復未提出其他法定解任事由，僅執陳詞辯稱應解任其職務
    云云，洵無足取，應予駁回。
四、依非訟事件法第21條第1 項前段，裁定如主文。
五、如不服本裁定，應於裁定送達後10日內，以書狀向本院提出
    抗告狀，並繳納抗告費新臺幣1,000 元。
中    華    民    國   100    年    7     月    18    日
                  家事庭司法事務官